【裁判字號】    98,訴,886
【裁判日期】    981030
【裁判案由】    違反毒品危害防制條例
【裁判全文】
臺灣嘉義地方法院刑事判決               98年度訴字第886號
公  訴  人  臺灣嘉義地方法院檢察署檢察官
被      告  甲○○
上列被告因違反毒品危害防制條例案件，經檢察官提起公訴（98
年度毒偵字第1399號），因被告於本院準備程序中就被訴事實為
有罪之陳述，經本院合議庭裁定由受命法官獨任以簡式審判程序
審理判決如下：
    主  文
甲○○施用第一級毒品，累犯，處有期徒刑捌月。
    犯 罪 事 實
一、甲○○前於民國95年、96年間，因施用毒品之毒品危害防制
    條例案件，分別經本院以95年度訴字第648號、95年度訴字
    第782號、96年度訴字第8號判決判處有期徒刑1年2月、8月
    、8月確定，上揭數罪分別經本院以96年度聲減字第617、17
    95號裁定減刑並定應執行有期徒刑1年1月確定，甫於97年2
    月18日縮短刑期執行完畢出監。且曾因施用毒品案件，經本
    院以90年度毒聲字第1017號裁定應送勒戒處所觀察、勒戒，
    後因無繼續施用毒品傾向，於91年1月3日釋放，並經臺灣嘉
    義地方法院檢察署檢察官以90年度毒偵字第1118號為不起訴
    處分確定；復於上揭觀察、勒戒執行完畢後5年內，再犯施
    用毒品案件，經本院以91年度毒聲字第259號裁定應送勒戒
    處所觀察、勒戒，後因有繼續施用毒品傾向，再以91年度毒
    聲字第382號裁定令入戒治處所強制戒治，於92年10月27日
    執行完畢釋放。詎仍不知悔改，基於施用第一級毒品海洛因
    之犯意，於98年7月26日下午3時許，在嘉義市○區○○街21
    7巷6號住處，以將海洛因摻入香菸後點火吸食之方式施用海
    洛因1次。嗣於同年月29日上午7時50分許，在上開住處為警
    查獲，經警得其同意採集其尿液送驗後，結果確呈海洛因進
    入人體後經代謝作用所分解生成之嗎啡陽性反應，始悉上情
    。
二、案經臺南縣警察局白河分局報告臺灣嘉義地方法院檢察署檢
    察官偵查起訴。
    理  由
一、本件被告甲○○所犯係死刑、無期徒刑、最輕本刑為3年以
    上有期徒刑以外之罪，亦非高等法院管轄第一審案件，且被
    告於本院準備程序中，已就被訴事實為有罪之陳述，經告知
    簡式審判程序之旨後，被告及檢察官對於本件改依簡式審判
    程序審理均表示同意，經本院合議庭依刑事訴訟法第273條
    之1第1項規定，裁定本件由受命法官獨任以簡式審判程序加
    以審理，是本件之證據調查，依刑事訴訟法第273條之2規定
    ，不受同法第159條第1項、第161條之2、第161條之3、第16
    3條之1及第164條至第170條有關證據提示、交互詰問及傳聞
    證據等相關規定之限制，合先敘明。
二、上開犯罪事實，業據被告坦承不諱，且其本件為警採集送驗
    之尿液，經以酵素免疫法（EIA）初步篩檢及氣相層析質譜
    法（GC／MS）確認鑑定，檢驗結果確呈海洛因進入人體後經
    代謝作用所分解生成之代謝物嗎啡陽性反應，有長榮大學98
    年8月12日確認報告及尿液採驗作業管制紀錄清冊各1份在卷
    可資佐證（見警卷第32頁至第33頁）。足認被告上開任意性
    自白與事實相符，堪予採信。
三、按施用第一、二級毒品為犯罪行為，毒品危害防制條例第10
    條定有處罰明文。故施用第一、二級毒品者，依前揭規定本
    應科以刑罰。惟基於刑事政策，對合於一定條件之施用者，
    則依同條例第20條、第23條之規定，施以觀察、勒戒及強制
    戒治之保安處分。又毒品危害防制條例於92年7月9日修正公
    布，自93年1月9日施行，其中第20條、第23條將施用毒品之
    刑事處遇程序，區分為「初犯」及「5年內再犯」、「5年後
    再犯」。依其立法理由之說明：「初犯」，經觀察、勒戒或
    強制戒治後，應為不起訴處分或不付審理之裁定；經觀察、
    勒戒或強制戒治執行完畢釋放後，「5年內再犯」者，因其
    再犯率甚高，原實施之觀察、勒戒及強制戒治既已無法收其
    實效，爰依法追訴或裁定交付審理。至於經觀察、勒戒或強
    制戒治執行完畢釋放後，「5年後再犯」者，前所實施之觀
    察、勒戒或強制戒治已足以遮斷其施用毒品之毒癮，為期自
    新及協助其斷除毒癮，仍適用「初犯」規定，先經觀察、勒
    戒或強制戒治之程序。從而依修正後之規定，僅限於「初犯
    」及「5年後再犯」2種情形，始應先經觀察、勒戒或強制戒
    治程序。倘被告於5年內已再犯，經依法追訴處罰，縱其第3
    次（或第3次以上）再度施用毒品之時間，在初犯經觀察、
    勒戒或強制戒治執行完畢釋放5年以後，已不合於「5年後再
    犯」之規定，且因已於「5年內再犯」，顯見其再犯率甚高
    ，原實施觀察、勒戒或強制戒治，已無法收其實效，即應依
    該條例第10條處罰。至於第3次（或第3次以上）施用毒品之
    時間，是否宜有期間限制？以多久為適宜？則分屬刑事政策
    、專門醫學之範圍，非審判機關所能決定，有待循立法途徑
    解決。
四、本件被告曾因施用毒品案件，經本院以90年度毒聲字第1017
    號裁定應送勒戒處所觀察、勒戒，後因無繼續施用毒品傾向
    ，於91年1月3日釋放，並經臺灣嘉義地方法院檢察署檢察官
    以90年度毒偵字第1118號為不起訴處分確定；復於上揭觀察
    、勒戒執行完畢後5年內，再犯施用毒品案件，經本院以91
    年度毒聲字第259號裁定應送勒戒處所觀察、勒戒，後因有
    繼續施用毒品傾向，再以91年度毒聲字第382號裁定令入戒
    治處所強制戒治，於92年10月27日執行完畢釋放等節，有臺
    灣高等法院被告前案紀錄表1份在卷可按（見本院卷第3頁至
    第14頁）。是被告於「初犯」經觀察、勒戒後，曾於5年內
    再犯施用毒品案件，經依法追訴處罰，揆諸上揭說明，本案
    自無再經觀察、勒戒及強制戒治之必要，檢察官逕行起訴，
    即無不合。本件事證明確，被告犯行堪以認定。
五、查海洛因為毒品危害防制條例第2條第2項第1款所定之第一
    級毒品，故核被告所為，係犯毒品危害防制條例第10條第1
    項之施用第一級毒品罪。被告持有海洛因以施用，其持有之
    低度行為，應為施用之高度行為所吸收，不另論罪。再其前
    於95年、96年間，因施用毒品之毒品危害防制條例案件，分
    別經本院以95年度訴字第648號、95年度訴字第782號、96年
    度訴字第8號判決判處有期徒刑1年2月、8月、8月確定，上
    揭數罪分別經本院以96年度聲減字第617、1795號裁定減刑
    並定應執行有期徒刑1年1月確定，甫於97年2月18日縮短刑
    期執行完畢出監之情，亦有上開前案紀錄表可考，其於受徒
    刑之執行完畢後，5年以內故意再犯本件有期徒刑以上之罪
    ，為累犯，應依法加重其刑。爰審酌被告曾因施用毒品經裁
    定觀察、勒戒及判處徒刑執行完畢，猶未知警惕而再犯本案
    ，足見其未徹底戒除施用毒品之惡習，惟念及施用毒品本質
    上係戕害自身健康之行為，尚未嚴重破壞社會秩序或侵害他
    人權益，且被告坦承犯行、犯後態度尚可暨其犯罪之動機、
    目的、手段、國中畢業之智識程度、已婚、育有2子、之前
    係檳榔中盤商、經濟狀況勉持等一切情狀，量處如主文所示
    之刑。
據上論斷，應依刑事訴訟法第273條之1第1項、第299條第1項前
段，毒品危害防制條例第10條第1項，刑法第11條前段、第47條
第1項，判決如主文。
本案經檢察官林俊良到庭執行職務。
中    華    民    國    98    年    10    月    30    日
                  刑事第四庭    法  官  吳育霖
以上正本證明與原本無異。
如不服本判決應於收受判決後10日內向本院提出上訴書狀，並應
敘述具體理由；其未敘述上訴理由者，應於上訴期間屆滿後20日
內向本院補提理由書（均須按他造當事人之人數附繕本）「切勿
逕送上級法院」。告訴人或被害人如對於本判決不服者，應具備
理由請求檢察官上訴，其上訴期間之計算係以檢察官收受判決正
本之日期為準。
中    華    民    國    98    年    10    月    30    日
                                書記官  林美芳
附錄本案論罪科刑法條：
毒品危害防制條例第10條
施用第一級毒品者，處6月以上5年以下有期徒刑。
施用第二級毒品者，處3年以下有期徒刑。


司法院資訊處製作；財團法人民間司法改革基金會備份。
